【裁判字號】    97,上易,778
【裁判日期】    970514
【裁判案由】    竊盜
【裁判全文】
臺灣高等法院刑事判決                 97年度上易字第778號
上  訴  人
即  被  告  甲○○
選任辯護人  李金澤律師
上列上訴人因竊盜案件，不服臺灣板橋地方法院95年度易字第59
0號，中華民國96年12月31日第一審判決（起訴案號：臺灣板橋
地方法院檢察署94年度偵字第21461號），提起上訴，本院判決
如下：
    主  文
上訴駁回。
    事  實
一、甲○○於民國（下同）93年11月19日上午7時30分許至晚上7
    時30分許間之某時（檢察官聲請簡易判決處刑書誤載為93年
    11月19日19時30分許），至臺北縣板橋市○○街71號9樓乙
    ○○之住處前，以不詳方法毀壞構成大門一部分之門鎖，隨
    即入內行竊（無故侵入住宅部分未據告訴），竊取乙○○所
    有之金戒指4或5只、金元寶3或4個，得手後逃逸。嗣經乙○
    ○報警，警方在屋內乙○○所有之電腦無線IP分享器之包裝
    紙盒上採得指紋經送請內政部警政署刑事警察局鑑驗結果，
    發現與甲○○（原名李庚霖）之左拇指指紋相符，始查知上
    情。
二、案經臺北縣政府警察局海山分局報請臺灣板橋地方法院檢察
    署檢察官偵查起訴。
    理  由
一、按被告以外之人於審判外之言詞或書面陳述，除法律有規定
    者外，不得作為證據，刑事訴訟法第159條第1項定有明文。
    而按被告以外之人於偵查中向檢察官所為之陳述，除顯有不
    可信之情況者外，得為證據，刑事訴訟法第159條之1第2項
    定有明文。經查，證人即被害人乙○○於檢察官偵訊時，以
    證人身分所為之供述，雖為被告以外之人於審判外之言詞陳
    述，惟業經具結在卷（見偵查卷第32頁），與法定要件相符
    ，復被害人乙○○於原審審理時亦以證人身分具結行交互詰
    問（見原審卷第41至45頁），洵無妨害被告之防禦權之虞，
    本院核其陳述時之外在環境及情況，並無顯有不可信之情況
    ，認以之作為證據為適當，故依諸上開規定，證人乙○○於
    偵查之陳述自有證據能力。又按被告以外之人於審判外之陳
    述，雖不符刑事訴訟法第159條之1至159條之4之規定，而經
    當事人於審判程序同意作為證據，法院審酌該言詞陳述或書
    面陳述作成時之情況，認為適當者，亦得為證據，刑事訴訟
    法第159條之5第1項定有明文，就證人乙○○於警詢中之陳
    述，及於95年8月24日提出信函內之陳述，以及於原審法院
    96年7月17日電話紀錄中之陳述，固為審判外之陳述而屬傳
    聞證據，惟被告及其辯護人就上揭於審判外之供述，於原審
    及本院審理中均不爭執證據能力，且迄至言詞辯論終結前亦
    未再聲明異議（見原審卷第203至210頁，本院卷第24至26頁
    ），本院審酌上開證據資料製作時之情況，尚無違法不當及
    證明力明顯過低之瑕疵，亦認為以之作為證據應屬適當，故
    揆諸前開規定，爰逕依刑事訴訟法第159條之5規定，認前揭
    證據資料均有證據能力，合先敘明。
二、訊據上訴人即被告甲○○矢口否認有何竊盜犯行，辯稱：伊
    沒有去過該處，93年11月19日那天，伊在訊舟科技股份有限
    公司（以下簡稱訊舟公司）上班到晚上9點才下班云云。經
    查：
  (一)本件居住於臺北縣板橋市○○街71號9樓之被害人乙○○於
    93年11月19日上午7時30分許外出，迄當日晚上7時30分許返
    家時發現大門鎖頭被挖開毀壞，屋內之金戒指4或5只、金元
    寶3或4個遭竊（此部分損害不明確，此不利益不應歸於被告
    ，宜限縮在最小限度的責任，認僅遺失金戒指4只、金元寶3
    個），乙○○報警後，警方在屋內之電腦無線IP分享器之包
    裝紙盒上採得指紋，經送請內政部警政署刑事警察局鑑驗結
    果，發現與該局檔存甲○○（原名李庚霖）之左拇指指紋相
    符，而被害人乙○○並不認識被告甲○○等情，業據被害人
    乙○○於警詢、偵查及原審法院審理時證述綦詳（見偵查卷
    第13至15、33至34頁，原審卷第41至45頁），並有臺北縣政
    府警察局海山分局檢送之刑事案件證物採驗紀錄表影本、刑
    案現場勘察報告表影本、勘察採證同意書影本、採證之編號
    之指紋膠片、內政部警政署刑事警察局93年12月24日刑紋
    字第0930241158號鑑驗書、甲○○（原名李庚霖）於89年8
    月22日捺印之指紋卡片影本各1件在卷可稽（見原審卷第111
    至123頁）。原審法院為期慎重，再於96年5月11日當庭採集
    被告甲○○之指紋卡片，連同上述臺北縣政府警察局海山分
    局檢送本院之採證編號之指紋膠片，送請法務部調查局以
    照相放大、特徵比對之鑑定方法，鑑定結果仍認該採證編號
    之指紋膠片上之指紋，與被告甲○○之左拇指指紋相同，
    有法務部調查局96年7月2日調科貳字第09600281560號鑑定
    通知書一件在卷可按（見原審卷第127至128頁），上開兩次
    鑑定結果均屬一致，足見警方在案發屋內所採得之指紋，確
    實與被告甲○○之指紋相符無訛，選任辯護人為被告辯護稱
    該鑑定僅比對紋型特徵，並非採重複比對法，其鑑定結果不
    足採云云，尚無依據，自難採信。
  (二)又查，依證人乙○○於偵查中陳稱：那電腦配件購買已有相
    當時日，不是失竊當時所購買等語（見偵查卷第34頁）；於
    原審法院審理時證稱：我不記得這個電腦配件紙盒是何時買
    的，但是在竊案發生前幾個月，我也可以透過該配件的保固
    時間來確定。（問：是電腦配件的什麼東西？）是一個無線
    的IP分享器，我今天有帶來，是在燦坤買的等語（見原審卷
    第44頁）；於95年8月24日提出之信函內稱「配件上的保固
    貼紙的日期為93年10月16日」；於原審法院96年7月17日電
    話紀錄中陳述為：印象中是使用信用卡購買，是聯邦銀行或
    台新銀行其中1家，金額大約新臺幣（下同）2千多至3千元
    左右等語（見原審卷第75、130頁）。再參以卷附原審法院
    分別向聯邦銀行、台新銀行調取乙○○於93年間之信用卡交
    易明細資料內（見原審卷第139至141、144至145頁），於93
    年10月迄93年11月19日之間，僅有1筆於93年10月10日以台
    新銀行信用卡在燦坤公司交易金額為2,490元之交易紀錄，
    堪認上揭電腦配件即無線的IP分享器，乃是被害人乙○○於
    93年10月中旬時所購得之物，亦即，該無線IP分享器放置在
    被害人乙○○住處內（迄93年11月19日採得指紋）的時間，
    已有約1個月之久。而依證人即本案據報到場採證之海山分
    局偵查隊警員林樣城於原審法院審理時證稱：當時採集到的
    指紋，很清楚，所以我才轉印在膠片。（問：依照你的經驗
    ，你看指紋的新鮮度如何？）很新鮮，新鮮的指紋比較清新
    ，指紋交叉的特徵比較清楚等語（見原審卷第46頁），可見
    該無線IP分享器電腦配件之紙盒上之指紋，即是由93年11月
    19日侵入被害人乙○○住處竊盜之人所留下的指紋，而該指
    紋既與被告甲○○之左拇指指紋相符，足認被告確為於93年
    11月19日侵入被害人乙○○住處竊盜之人無訛。被告空言否
    認竊盜，辯稱伊也不知道為什麼會有伊的指紋云云，自無足
    採。
  (三)至於被告雖辯稱：93年11月19日那天，伊在訊舟公司上班到
    晚上9點才下班云云，並提出其在訊舟公司之「2004年11月
    份出勤紀錄表」影本1件為佐證，且聲請傳喚訊舟公司之製
    造部副理陳崇文到庭。然查，上開被告在訊舟公司之「2004
    年11月份出勤紀錄表」影本固記載其於93年11月19日有於「
    08:29」上班及「21:05」下班之紀錄，且證人陳崇文於原審
    到庭亦證稱：被告甲○○從93年6月至94年4月間在訊舟公司
    任職，擔任包裝作業員，工作地點在臺北縣五股鄉○○○路
    3號，上班時間是上午8點半至下午5點半，加班時間為下午6
    點到晚上9點。被告於93年11月19日沒有請假外出，而公司
    員工在上班時間不可以自己私自外出不請假等語（見原審卷
    第48至50頁），但依證人陳崇文之證述，訊舟公司員工於上
    班日的中午12時至下午1時之間的午休時間，以及下午5時30
    分至6時之間，並未管制員工外出。本件被告於93年11月19
    日上午至訊舟公司刷卡上班後，既仍有可能離開公司，而上
    述出勤紀錄亦僅能證明其於「8時29分」上班及於「21時5分
    許」下班，自不能因此論斷被告於93年11月19日不可能至被
    害人乙○○住處行竊，而難執為有利於被告之認定。另被害
    人事後調閱該大樓電梯錄影紀錄，該錄影紀錄經送鑑定因無
    法清楚辨認嫌犯臉部5大部位或其他特徵點，無法擷取有效
    樣本以資比對，故無法與被告作外型之鑑定，有內政部警政
    署刑事警察局96年3月8日刑鑑字第0960033633號鑑驗書說明
    在卷（見原審卷第99頁），惟認定被告涉有本件犯行之事證
    如上，已然明確，該錄影紀錄雖無法為鑑定辨識，然亦不足
    以據此而為被告有利之證明。
  (四)從而，被告確有上揭竊取板橋市○○街71號9樓乙○○之住
    處內財物之犯行無訛，本件事證明確，被告竊盜犯行足堪認
    定。
三、查被告行為後，刑法業於94年2月2日修正公布，95年7月1日
    起施行。按行為後法律有變更者，適用行為時之法律，但行
    為後之法律有利於行為人者，適用最有利於行為人之法律，
    修正後刑法第2條第1項定有明文。此條規定係規範行為後法
    律變更所生新舊法比較適用之準據法，本身尚無新舊法比較
    之問題，於新法施行後，應一律適用新法第2條第1項之規定
    ，為「從舊從輕」之比較，先予敘明，再按本次法律變更，
    比較時應就罪刑有關之共犯、未遂犯、想像競合犯、牽連犯
    、連續犯、結合犯，以及累犯加重、自首減輕暨其他法定加
    減原因（如身分加減）與加減例等一切情形，綜其全部罪刑
    之結果而為比較（最高法院95年5月23日95年度第8次刑事庭
    會議決議參照）。被告甲○○犯罪時之刑法第41條第1項前
    段規定：「犯最重本刑為5年以下有期徒刑以下之刑之罪，
    而受6個月以下有期徒刑或拘役之宣告，因身體、教育、職
    業、家庭之關係或其他正當事由，執行顯有困難者，得以1
    元以上3元以下折算一日，易科罰金。」又被告行為時之易
    科罰金折算標準，修正前罰金罰鍰提高標準條例第2條前段
    （現已刪除）規定，就其原定數額提高為100倍折算1日，則
    本件被告行為時之易科罰金折算標準，應以銀元300元折算1
    日，經折算為新臺幣後，應以新臺幣900元折算為1日。惟95
    年7月1日修正公布施行之刑法第41條第1項前段則規定：「
    犯最重本刑為5年以下有期徒刑以下之刑之罪，而受6個月以
    下有期徒刑或拘役之宣告者，得以新臺幣1千元、2千元或3
    千元折算1日，易科罰金。」比較修正前後之易科罰金折算
    標準，以95年7月1日修正公布施行前之規定，較有利於被告
    ，則應依刑法第2條第1項前段，適用修正前刑法第41條第1
    項前段規定，定其折算標準。
四、核被告甲○○所為，係犯刑法第321條第1項第2款之毀壞門
    扇竊盜罪。原審以被告罪證明確，引用刑法第2條第1項前段
    、第321條第1項第2款、修正前刑法第41條第1項前段，修正
    前罰金罰鍰提高標準條例第2條，中國民國96年罪犯減刑條
    例第2條第1項第3款，第7條、第9條之規定，並審酌被告之
    素行狀況、犯罪動機、手段、目的、所生危害與犯罪後態度
    等一切情狀，量處有期徒刑8月，並以被告所犯時間係在96
    年4月24日之前，合於中華民國96年罪犯減刑條例第2條第1
    項第3款，減其宣告刑2分之1為有期徒刑4月，並諭知如易科
    罰金以銀元300元折算1日之折算標準，認事用法並無不當，
    量刑亦屬妥適。被告上訴猶執陳詞否認犯罪，指摘原判決不
    當，為無理由，應予駁回。
據上論斷，應依刑事訴訟法第368條，判決如主文。
本案經檢察官劉斐玲到庭執行職務。
中    華    民    國    97    年    5     月    14    日
                  刑事第十一庭審判長法  官  張連財
                                    法  官  楊照男
                                    法  官  洪光燦
以上正本證明與原本無異。
不得上訴。
                                    書記官  駱麗君
中    華    民    國    97    年    5     月    14    日


司法院資訊處製作；財團法人民間司法改革基金會備份。
